【裁判字號】    99,抗,61
【裁判日期】    990727
【裁判案由】    假處分
【裁判全文】
臺灣高等法院高雄分院民事裁定            99年度抗字第61號
抗  告  人  己○○
            丙○○
上  一  人
代  理  人  乙○○
相  對  人  戊○○
代  理  人  庚○○
相  對  人  甲○○
兼 上 一人
代  理  人  丁○○
上列抗告人因與相對人間假處分事件，對於民國99年1 月27日臺
灣屏東地方法院99年度裁全字第104 號所為裁定提起抗告，本院
裁定如下：
    主  文
原裁定關於駁回抗告人丙○○部分廢棄。
上開廢棄部分，抗告人丙○○以新台幣壹佰捌拾玖萬貳仟捌佰元
為相對人供擔保後，相對人就所有坐落屏東縣內埔鄉○○段2754
、2755、2756、2757、2758、2759、2760地號土地，暨同段2755
、2756、2730地號土地內建號暫編989 建號建物即屏東縣內埔鄉
○○村里○路86-1號鐵皮涼棚水泥柱蓋石棉瓦豬舍，暨同段2755
、2756地號土地內建號暫編990 建號建物，於本案判決確定前，
禁止相對人占有、管理、使用、收益之行為。
抗告人己○○之抗告駁回。
聲請及抗告訴訟費用由相對人負擔二分之一，餘由抗告人己○○
負擔。
    理  由
一、本件聲請及抗告意旨略以：台灣屏東地方法院（下稱屏東地
    院）96年度執字第27066 號強制執行事件，就抗告人曾延芸
    所有內埔鄉○○段2754至2760地號土地暨其上作物、地上物
    及同段2755、2756、2730地號上未保存登記建物暫編989 建
    號建物等不動產執行拍賣，該拍賣公告載明系爭不動產及地
    上作物由抗告人丙○○占有，拍定後不點交，另同段2755、
    2756地號土地另有抗告人丙○○所有之暫編990 建號未保存
    登記建物不在拍賣範圍內。後經相對人戊○○、甲○○拍定
    並核發權利移轉證書辦妥所有權移轉登記各應有部分2 分之
    1 ，甲○○應有部分2 分之1 嗣於99年1 月20日以贈與為原
    因移轉與丁○○。上揭土地所有權雖已移轉，然尚未交付予
    相對人。抗告人丙○○既占有上揭土地，並有圍籬，該拍賣
    公告亦載明為「拍定後不點交」，相對人竟於拍定受移轉所
    有權登記後，僱用怪手，擅自侵入毀損圍籬，並剷除其上地
    上作物檳榔、椰子、芒果、龍眼等地上植栽及地上物，妨害
    抗告人對上揭土地、建物、植栽等繼續占有、管理、使用、
    收益權益之正當行使。且抗告人丙○○已對相對人提起屏東
    地院98年度訴字第637 號確認優先購買權存在訴訟，而相對
    人亦已對抗告人提起屏東地院99年度潮簡字第242 號請求拆
    屋還地訴訟及屏東地院99年度重訴字第38號請求返還土地等
    訴訟在案。惟因爭執之法律關係，為防止發生重大之損害或
    避免急迫之危險或有其他相類之情形而有必要時，抗告人自
    得聲請為定暫時狀態之處分。原裁定駁回抗告人之聲請，顯
    有不當。爰提起抗告，請求廢棄原裁定，准抗告人本件定暫
    時狀態處分之聲請等語。
二、按，於爭執之法律關係，為防止發生重大之損害或避免急迫
    之危險或有其他相類之情形而有必要時，得聲請為定暫時狀
    態之處分，民事訴訟法第538 條第1 項定有明文。惟此項定
    暫時狀態處分之原因，應由聲請人提出相當證據以釋明之，
    苟不能釋明此種情事之存在，即無就爭執之法律關係，定暫
    時狀態處分之必要，尚不能因聲請人陳明願供擔保，即認足
    補釋明之欠缺，而應為定暫時狀態之處分。次按，法院定擔
    保金額而為准許假處分之裁定者，該項擔保係備供債務人因
    假處分所受損害之賠償，而其數額應依標的物受假處分後，
    債務人不能利用或處分該標的物所受之損害額定之，或因供
    擔保所受之損害額定之，非以標的物之價值為依據（最高法
    院63年台抗字第142 號判例參照）。經查：
  (一)抗告人己○○部分：
  1.按，權利之出賣人，負使買受人，取得其權利之義務，如因
    其權利而得占有一定之物者，並負交付其物之義務，民法第
    348 條第2 項定有明文。又依強制執行法所為之拍賣，通說
    係解釋為買賣之一種，即債務人為出賣人，拍定人為買受人
    ，而以拍賣機關代替債務人立於出賣人之地位（最高法院47
    年台上字第152號及49年台抗字第83號判例參照）。
  2.查屏東地院96年度執字第27066 號強制執行事件，就抗告人
    曾延芸所有內埔鄉○○段2754至2760地號土地暨其上作物、
    地上物及同段2755、2756、2730地號上未保存登記建物暫編
    989 建號建物等不動產執行拍賣，經相對人戊○○、甲○○
    拍定並核發權利移轉證書辦妥所有權移轉登記各應有部分2
    分之1 ，甲○○應有部分2 分之1 嗣於99年1 月20日以贈與
    為原因移轉與丁○○等情，業經本院調取上開執行卷宗核閱
    屬實，並有土地登記謄本附卷可稽。本件相對人戊○○、甲
    ○○係經由法院強制執行程序買受上開標的物，並辨妥所有
    權移轉登記。抗告人曾延芸自負有交付第2754至2760地號土
    地及暫編989 建號建物之義務；而暫編990 建號建物，執行
    法院認屬第三人所有之建物，不在本案拍賣範圍內，另抗告
    人丙○○主張為其所有，抗告人己○○亦不否認。而抗告人
    曾延芸並不能釋明有何爭執之法律關係定暫時狀態處分之必
    要，則其雖陳明願供擔保，惟尚不能以之代釋明，依上說明
    ，抗告人曾延芸所為本件聲請，不應准許。
  (二)抗告人丙○○部分：
  1.抗告人丙○○主張其占有上揭土地及暫編989 建號建物，並
    有圍籬，該拍賣公告載明為「拍定後不點交」，且暫編990
    建號建物亦為其所有，相對人竟於拍定受移轉所有權登記後
    ，僱用怪手，擅自侵入毀損圍籬，並剷除其上地上作物檳榔
    、椰子、芒果、龍眼等地上植栽及地上物，妨害其對上揭土
    地、建物、植栽等繼續占有、管理、使用、收益權益之正當
    行使等情，有其提出拍賣公告、土地登記謄本為證，而觀之
    本院調取之上開執行卷宗，該拍賣公告亦載明使用情形：「
    點交否：不點交。拍賣標的2754、2755、2756、2757、2758
    、2759、2760地號現為第三人占有中，拍定後不點交。拍賣
    標的未保存登記建物暫編989 建號，現為第三人占有，占有
    權源不明，拍定後不點交。2755、2756地號上另有第三人所
    有之建物（即未保存登記建物暫編990 建號）坐落，不在本
    案拍賣範圍內」等情屬實。而抗告人丙○○又已對相對人提
    起屏東地院98年度訴字第637 號確認優先購買權存在訴訟，
    而相對人亦已對抗告人提起屏東地院99年度潮簡字第242 號
    請求拆屋還地訴訟及屏東地院99年度重訴字第38號請求返還
    土地等訴訟在案，有起訴狀、請求拆屋還地及返還土地等案
    卷可稽。且抗告人丙○○主張相對人毀損圍籬及剷除地上物
    即檳榔樹等作物之動作，並揚言還要繼續剷除本件未保存登
    記建物暫編989 建號建物，並據提出照片為釋明，其釋明雖
    尚有未足，惟抗告人丙○○既陳明願供擔保，本院認此擔保
    足以補其釋明之不足，其聲請定暫時狀態之處分，於法並無
    不合，應予准許。
  2.次查，本件抗告人丙○○定暫時狀態處分之目的為系爭土地
    及建物於本案（即屏東地院98年度訴字第637 號確認優先購
    買權存在事件、99年度潮簡字第242 號請求拆屋還地事件、
    99年度重訴字第38號請求返還土地等事件）判決確定前，禁
    止相對人占有、管理、使用、收益之行為，則擔保金所擔保
    之範圍，應以相對人未能占有、管理、使用、收益上揭土地
    及建物，可能受有之損害為限，此項損害在無其他特殊情狀
    下，通常得以該土地及建物價值按法定遲延利息即週年利率
    5%，並加計自定暫時狀態之處分起至本案訴訟終結所需期間
    為計算之依據，且得由法院依職權就個具體事實審查後酌定
    之。而上揭土地部分即第2754至2760地號土地依拍定金額計
    算，價值為8,096,000 元（1,152,000 ＋1,152,000 ＋1,08
    8,000 ＋1,088,000 ＋1,280,000 ＋1,280,000 ＋1,056,00
    0=8,096,000 元），建物部分暫編989 號建物價值為384,00
    0 元、暫編990 號建物價值為256,000 元（本院卷第10、63
    頁），土地及建物合計8,736,000 元。又兩造本案訴訟，係
    關於抗告人丙○○對系爭土地及建物優先購買權暨占有使用
    權限之訴訟，依司法院頒布之辦案要點，第一、二、三審辦
    案期限合計約4 年又4 月，以法定週年利率5%計算，相對人
    因本件定暫時狀態之處分可能遭受損害應為1,892,800 元（
    8,736,000 ×5%×4 又4 /12=1,892,800 ），是本件擔保金
    應以1,892,800 元為適當。
三、綜上所述，抗告人己○○聲請本件定暫時狀態之處分，為無
    理由，不應准許。原裁定駁回抗告人己○○之聲請，所持理
    由雖與本院不同，惟其結論並無二致，仍應予維持。抗告人
    己○○指摘原裁定關於其部分為不當，求予廢棄，為無理由
    ，應予駁回。至抗告人丙○○聲請本件定暫時狀態之處分，
    為有理由，應予准許。原裁定駁回抗告人丙○○之聲請，尚
    有未合。抗告人丙○○指摘原裁定駁回其聲請部分為不當，
    求為廢棄，為有理由，爰由本院將原裁定關於抗告人丙○○
    部分廢棄，而裁定如主文第二項所示。
四、據上論結，本件己○○之抗告為無理由、丙○○之抗告為有
    理由，依民事訴訟法第495 條之1 第1 項、第450 條、第44
    9 條第2 項、第95條、第79條、第85條第1 項前段，裁定如
    主文。
中    華    民    國    99    年    7     月    27    日
                            民事第五庭
                                審判長法官  蔡明宛
                                法      官  魏式璧
                                法      官  曾錦昌
以上正本證明與原本無異。
如不服本裁定應於送達後10日內向本院提出再抗告狀（並按他造
當事人之人數附繕本），並繳納再抗告費新臺幣1,000 元。
再為抗告僅得以適用法規顯有錯誤為理由，並應委任律師為代理
人。
中    華    民    國    99    年    7     月    27    日
                                書  記  官  黎  珍
附註：
抗告人之配偶、三親等內之血親、二親等內之姻親，或抗告人為
法人、中央或地方機關時，其所屬專任人員具有律師資格並經法
院認適當者，亦得為第三審代理人。
抗告人或其法定代理人具有律師資格者及前項情形，應於提起抗
告或委任時釋明之。

司法院資訊處製作；財團法人民間司法改革基金會備份。
